【裁判字號】    91,易,1550
【裁判日期】    920227
【裁判案由】    偽造貨幣等
【裁判全文】
臺灣臺北地方法院刑事判決                        九十一年度易字第一五五０號
    公  訴  人  臺灣臺北地方法院檢察署檢察官
    被      告  乙○○○  女五.
右列被告因詐欺得利案件，經檢察官聲請簡易判決處刑（九十一年度偵字第一四八一
九號），本院受理後（九十一年度簡字第二九五三號），認不宜逕以簡易判決處刑，
而改依通常程序審理，判決如左：
    主      文
乙○○○以詐術得財產上不法之利益，未遂，處罰金壹仟元，如易服勞役，以參佰元
折算壹日。緩刑貳年。
扣案之偽造壹仟元紙幣四張（編號分別為ＦＬ六六一五六八ＹＤ三張、ＦＬ九六一九
九八ＹＤ一張）沒收。
    事      實
一、乙○○○係臺北市政府環境保護局清潔工，於民國九十一年五月中旬某日，在臺
    北市○○路○段附近清掃街道時，拾得不詳姓名之人所棄置偽造之新臺幣（下同
    ）一千元紙幣四張（編號分別為ＦＬ六六一五六八ＹＤ三張、ＦＬ九六一九九八
    ＹＤ一張）。明知上開四張紙幣均係偽造，竟意圖為自己不法之利益，於同年五
    月十八日凌晨一時許，搭乘甲○○所駕駛之車號ＥＹ—四九九號營業用小客車，
    至臺北市○○路六二一號巷口下車時，為能獲得免付八十元計程車資之財產上不
    法利益，即行使詐術持上開一張偽造之紙幣予以支付，經甲○○察覺係偽鈔拒絕
    收受後，乙○○○復交付上開另一張偽造紙幣，經甲○○察覺亦係偽鈔後而不遂
    。嗣經甲○○報警處理，並扣得上開四張偽造紙幣，始悉上情。
二、案經甲○○訴由臺北市政府警察局中山分局報請臺灣臺北地方法院檢察署檢察官
    偵查起訴。
    理      由
一、被告乙○○○於警詢已坦稱：伊撿到偽鈔時有問路人，路人即已告知伊係偽鈔，
    所以伊當時就知道係偽鈔等語（九十一年度偵字第一四八一九號偵查卷宗第九頁
    ），而於本院審理時亦表示願意認罪。而證人甲○○於警詢、偵查中亦證述：被
    告到達目的地後即從其米色錢包取出一千元紙鈔，然伊覺得該紙鈔與真鈔質感差
    別甚多，伊即告訴被告係偽鈔，希望被告能換另一張，結果再拿一張還是假的（
    九十一年度偵字第一四八一九號偵查卷宗第六頁背面、第二十一頁背面）等語。
    且上開偽鈔經送請中央銀行發行局鑑定結果為：該等偽鈔均以彩色噴墨方式仿印
    ，無隱藏字及凹版印紋凸起效果；紙質與真鈔不同，部分偽鈔以螢光墨印製仿紙
    張螢光纖維絲，水印以灰色墨在紙張背面仿製，安全線以黏貼箔膜方式仿鈔券正
    面五段裸露部分，無折光變色效果，左下角之「一ＯＯＯ」面額數字以金色墨印
    製仿折光變色油墨，無折光變色反應，有該局台央發字第Ｚ○○○○○○○○○
    號函在卷可憑，並有四張偽造之一千元紙幣（編號分別為ＦＬ六六一五六八ＹＤ
    三張、ＦＬ九六一九九八ＹＤ一張）扣案足證，足認被告之自白與事實相符，是
    被告確有明知上開紙幣係偽鈔仍用以支付計程車資之行為。本件事證明確，被告
    之詐欺犯行，堪予認定，應依法論科。
二、核被告所為，係犯刑法第三百三十九條第二項、第三項之詐欺得利未遂罪。查本
    件簡易判決處刑書起訴法條原認被告涉犯刑法第三百三十七條、第一百九十六條
    第二項之罪，惟查刑法第三百三十七條之客體，係指物之本人無拋棄之意思，而
    離其所持有之物，經檢拾而得者，與遺棄或廢棄物不同，而上開偽造之仟元紙幣
    既為被告於清掃街道時所拾獲，應認係他人所棄置，被告檢拾之，尚難認構成刑
    法第三百三十七條之罪；又被告持偽造之紙幣給付車資之際，登時被發現，其行
    使未遂，而刑法第一百九十六條第二項並無處罰未遂犯，是被告所為應該當刑法
    第三百三十九條第二項、第三項之詐欺得利未遂罪，此業經蒞庭公訴檢察官更正
    ，爰不變更起訴法條，附此敘明。爰審酌被告並無前科，有臺灣高等法院檢察署
    刑案紀錄簡覆表一份附卷足稽，且尚能坦承犯行並深表悔悟，及犯罪之動機、目
    的、手段、所生危害等一切情狀，量處如主文所示之刑併諭知易科勞役之折算標
    準。又被告未曾受有期徒刑以上刑之宣告，其僅因一時失慮，致罹刑章，信經此
    教訓，應知警惕，當無再犯之虞，本院因認對其所宣告之刑，以暫不執行為適當
    ，爰併予宣告緩刑二年，以勵自新。而扣案之偽造一千元紙幣四張（編號分別為
    ＦＬ六六一五六八ＹＤ三張、ＦＬ九六一九九八ＹＤ一張），應依刑法第二百條
    規定宣告沒收。
據上論斷，依刑事訴訟法第四百五十二條，刑法第三百三十九條第二項、第三項、第
四十二條第二項、第七十四條第一款、第二百條，罰金罰鍰提高標準條例第一條前段
、第二條，判決如主文。
本案經檢察官丙○到庭執行職務
中      華      民      國    九十二    年      二      月    二十七    日
                                    臺灣臺北地方法院刑事第三庭
                                        法  官  吳  淑  惠
右正本證明與原本無異。
如不服本判決，應於判決送達後十日內向本院提出上訴狀(應抄附繕本)。告訴人
或被害人如對於本判決不服者，應具備理由請求檢察官上訴，其上訴期間之計算
係以檢察官收受判決正本之日期為準。
                                         書記官  林  淑  卿
中      華      民      國    九十二    年      三      月      四      日
附錄本案論罪科刑法條全文：
中華民國刑法第三百三十九條第二項、第三項
 (普通詐欺罪)
意圖為自己或第三人不法之所有，以詐術使人將本人或第三人之物交付者
，處五年以下有期徒刑、拘役或科或併科一千元以下罰金。
以前項方法得財產上不法之利益或使第三人得之者，亦同。
前二項之未遂犯罰之。


司法院資訊處製作；財團法人民間司法改革基金會備份。
